【裁判字號】    98,訴,2123
【裁判日期】    990831
【裁判案由】    毒品危害防制條例
【裁判全文】
臺灣板橋地方法院刑事判決              98年度訴字第2123號
公  訴  人  臺灣板橋地方法院檢察署檢察官
被      告  丙○○
指定辯護人  本院公設辯護人乙○○
上列被告因違反毒品危害防制條例案件，經檢察官提起公訴（98
年度偵字第3770號），本院判決如下：
    主  文
丙○○販賣第二級毒品，累犯，處有期徒刑柒年陸月。扣案甲基
安非他命拾壹包（驗餘淨重共計肆拾柒點捌公克）沒收銷燬之；
扣案上開毒品之外包裝袋拾壹只、電子磅秤壹台、分裝量杯壹個
、分裝鏟壹支、分裝袋壹批（共陸大袋）及行動電話壹具（序號
為000000000000000 號、含0000000000門號SIM 卡壹只）均沒收
；販賣所得新臺幣貳仟伍佰元沒收之，如全部或一部不能沒收時
，以其財產抵償之。
    事  實
一、丙○○（綽號媛媛）前因施用毒品案件，經本院以95年度簡
    字第3441號刑事簡易判決判處有期徒刑四月，如易科罰金以
    銀元三百元折算一日確定，嗣於民國95年10月4 日易科罰金
    執行完畢。
二、詎丙○○猶不知悛悔，明知甲基安非他命為毒品危害防制條
    例第2 條第1 項所列之第二級毒品，未經許可，不得販賣，
    竟仍基於意圖營利而販賣第二級毒品甲基安非他命之犯意，
    先以每兩（即37.5公克）新臺幣（下同）八至九萬元不等之
    價格向真實姓名年籍不詳、綽號「阿志」之成年男子販入甲
    基安非他命，再於98年1 月20日上午8 時37分許，接獲甲○
    ○以0000000000門號行動電話撥打其所持有0000000000門號
    行動電話，表示欲購買約0.5 公克（起訴書誤載為0.25公克
    ）甲基安非他命後，即於同日上午9 時10分許（起訴書誤載
    為9 時5 分許），在其當時位於臺北縣土城市○○○路152
    號2 樓住處樓下（即「維也納大廈」前），以二千五百元之
    價格販賣0.5 公克之甲基安非他命予甲○○。因丙○○所持
    上開行動電話門號早經警方依法實施通訊監察而知悉本件交
    易，且事先依法聲請本院核發搜索票獲准，故為埋伏之警方
    當場查獲，並扣得丙○○販賣毒品所得二千五百元及甲○○
    購得之甲基安非他命一包（淨重0.48公克，取樣0.04公克鑑
    定後，驗餘淨重0.44公克）等物。再經警持搜索票帶同丙○
    ○上樓後，在上開住處扣得其所有之甲基安非他命五包（淨
    重共計約43.4公克）、愷他命一包（淨重約2.6 公克）、分
    裝量杯一個、分裝鏟一支、行動電話二具（含0000000000、
    0000000000、0000000000門號之SIM 卡三只）、電子磅秤一
    臺、現金一萬九千六百元、甲基安非他命吸食器一組等物。
    因丙○○上樓時大聲喊叫，故屋內其餘人員於警方到場時即
    已自窗戶逃逸，復經警方於上開住處窗外之垃圾袋內，扣得
    甲基安非他命五包（淨重共計約4.1 公克）、分裝袋一批（
    共六大袋）及甲基安非他命吸食器二組等物。
三、案經臺北縣政府警察局新店分局報請臺灣板橋地方法院檢察
    署檢察官偵查起訴。
    理  由
壹、證據能力部分：
一、按被告以外之人於審判外之言詞或書面陳述，除法律有規定
    者外，不得作為證據，刑事訴訟法第159 條第1 項定有明文
    。是證人甲○○於警詢中所為之陳述既屬被告丙○○以外之
    人於審判外之陳述，復又查無可信之特別情況，揆諸前揭法
    律規定，即不得作為認定被告犯罪事實之證據。
二、按被告以外之人於偵查中向檢察官所為之陳述，除顯有不可
    信之情況者外，得為證據，刑事訴訟法第159 條之1 第2 項
    定有明文，此係因上開偵查中向檢察官所為之陳述雖仍為審
    判外之陳述，但立法者衡量刑事訴訟法規定檢察官代表國家
    偵查犯罪、實施公訴，依法有訊問被告、證人、鑑定人之權
    ，且實務運作時，偵查中檢察官向被告以外之人所取得之陳
    述，原則上均能遵守法律規定，不致違法取供，其可信性極
    高，為兼顧理論與實務為由，而對「被告以外之人於偵查中
    向檢察官所為之陳述」，例外規定除有顯不可信之情況者外
    ，得為證據。本件證人甲○○在偵查中向檢察官所為之證述
    業經具結，且其於本院審理時亦已到庭就先前於偵查中所為
    之證述供被告及其辯護人詰問，揆諸司法院大法官會議釋字
    第582 號解釋意旨，對於被告之詰問權已有所保障，即已合
    於法定程序。又證人甲○○於偵查中既經具結願負偽證罪之
    刑事責任，在證據能力方面亦可認其所為證述之真實性可獲
    初步之確保。準此，證人甲○○在偵查中向檢察官所為之證
    述，尚難認有「顯不可信」之情況，應有證據能力。
三、被告丙○○所持0000000000門號行動電話於98年1 月20日上
    午與證人甲○○所持0000000000門號行動電話之通訊監察譯
    文，係警方向臺灣臺北地方法院聲請核發通訊監察書後依法
    監聽（參見上開法院97年度聲監續字第000579號通訊監察書
    附於98年度偵字第3770號偵查卷一第87頁，監察期間為97年
    12月27日至98年1 月25日），即已符合法定程序。被告及證
    人甲○○均坦承上開門號行動電話確實各為渠等當時所持用
    ，且彼此間確有上開通訊監察譯文所載之通話內容，經本院
    當庭勘驗監聽錄音帶結果，亦核與通訊監察譯文之內容相符
    （參見本院99年3 月10日審判筆錄第3 頁），是上開通訊監
    察譯文之真正性亦堪認定，應具有證據能力。又上開通訊監
    察譯文中被告所言部分，就其自身而言，係屬其本人於審判
    外之陳述，至證人甲○○部分所言，因係與被告本人所言構
    成一整體之對話內容，無從予以割裂認定，且監聽錄音帶係
    以機械方式直接錄得，並無摻雜個人主觀意見或轉述錯誤之
    虞，自與證人單純於審判外之陳述不同，要難比附援引（參
    見最高法院93年度台非字第81號判決意旨），從而通訊監察
    譯文中證人甲○○所言部分，亦應有證據能力。
貳、認定被告犯罪事實之證據及理由：
一、訊據被告固坦承於98年1 月20日上午8 時許與證人甲○○有
    上開通訊監察譯文所載之對話內容，及於同日上午9 時許在
    其前開住處樓下與證人甲○○見面並向其收取現金二千五百
    元等事實，惟矢口否認有販賣第二級毒品之犯行，辯稱：伊
    之前曾借錢予證人甲○○，當日證人甲○○是拿二千五百元
    還伊，並非購買甲基安非他命之價金，且當時扣案之甲基安
    非他命一包並非伊或證人甲○○所有，是警察在離一段距離
    之地面上撿到的，伊並未販賣甲基安非他命予證人甲○○云
    云。
二、查被告與證人甲○○間確有上開通話內容，並於前揭時、地
    見面時，被告有向證人甲○○收取現金二千五百元，及警方
    確實在現場地上及被告上開住處扣得前述各該被告所有之毒
    品、物品等事實，為被告所供承不諱，核與證人即查獲警員
    林建昇於本院審理中、證人甲○○於偵查及本院審理中所為
    之證述相符，並有上開通訊監察書、通訊監察譯文及被告所
    持0000000000門號行動電話於98年1 月20日上午之雙向通聯
    紀錄各一份附卷可稽，暨前揭毒品、物品扣案可資佐證，是
    此部分之事實堪以認定。其中見面時間部分，依通聯記錄及
    通訊監察譯文所載，證人甲○○係於當日上午9 時9 分許抵
    達現場後打電話告知被告下樓，是兩人應於當日上午9 時10
    分許見面，起訴書誤載為9 時5 分，應予更正。又扣案疑似
    毒品之晶體粉末十一包經送鑑定結果，確實均含有甲基安非
    他命乙節，有內政部警政署刑事警察局98年3 月12日刑鑑字
    第0980022615號鑑定書一份在卷可參，按被告既持有如此大
    量之甲基安非他命，可徵其確有取得甲基安非他命之管道。
    另證人甲○○當時有施用甲基安非他命之習慣等情，除據其
    於本院審理中證述甚明外（參見本院99年7 月20日審判筆錄
    第6 頁），其此次為警查獲時所採尿液，經送臺灣檢驗科技
    股份有限公司檢驗結果，呈甲基安非他命類陽性反應之事實
    ，復有該公司98年2 月17日、編號：UL/2009/20088 濫用藥
    物檢驗報告及代碼對照表各一份在卷可按，亦可認證人甲○
    ○確有取得甲基安非他命之需求及有購買甲基安非他命之動
    機，當無疑義。
三、經本院當庭勘驗上開被告與證人甲○○之行動電話通話內容
    結果為：
(一)98年1月20日上午8時37分不詳秒數：
    丙○○：喂？
    甲○○：喂？媛媛喔？我要拿，拿半個啦（國語發音）。
(二)98年1月20日上午8時37分不詳秒數：
    丙○○：喂？
    甲○○：喂？喂？妳在幹麻？我阿清啦！喂！
    丙○○：喂？
    甲○○：喂！我阿清啦！喂！
    丙○○：怎樣？
    甲○○：我要拿半個啦（台語發音）。
    丙○○：過來啊。
    甲○○：啊？
    丙○○：過來啊。
    甲○○：過去喔？
    丙○○：嗯。
    甲○○：好我過去再打電話給妳。喔？
    丙○○：嗯。
    甲○○：好。
(三)98年1月20日上午9時9分不詳秒數：
    丙○○：喂？
    甲○○：喂？
    丙○○：喂？
    甲○○：喂？我到了。
    丙○○：好，你等一下。
    甲○○：嗯。
    （以上參見本院99年3 月10日審判筆錄第3 頁，被告與證人
    甲○○於本院審理中均坦承上開對話內容係渠等當時通話之
    內容)
四、由上開通話內容觀之，顯然案發當日證人甲○○係為向被告
    拿「半個」（國台語發音均確為「半個」），才攜帶二千五
    百元至被告住處樓下與被告碰面甚明。證人甲○○於偵查及
    本院審理中均證稱其確實係欲以二千五百元之代價向被告購
    買「半個」甲基安非他命一包等語，除與前揭通話內容相符
    外，亦核與證人林建昇於本院審理中所證當時看到被告向證
    人甲○○見面時一手交錢、一手交貨，被告拿到現金二千五
    百元、證人甲○○拿到甲基安非他命一包等過程約略相符（
    參見本院99年1 月26日審判筆錄第3 頁），足證被告應確實
    係以二千五百元之代價販賣該包扣案甲基安非他命予證人甲
    ○○。至被告住處樓下當場扣得之該包甲基安非他命部分，
    雖被告否認與其有關，然除證人林建昇具體證稱乃係渠等交
    易時被告交予證人甲○○，而在警員衝出時證人甲○○不慎
    掉落在地上等語外，證人甲○○亦坦承其將錢交給被告時，
    東西即該包甲基安非他命就在地上等語（參見本院99年7 月
    20日審判筆錄第7 頁），按甲基安非他命乃係違禁物，且價
    格不斐，豈有如此湊巧無端出現在被告與證人甲○○交易現
    場之理，且證人甲○○既係特地至被告住處購買毒品，顯見
    該包甲基安非他命自應係被告攜至該處欲販賣予證人甲○○
    之毒品無訛。又其中「半個」的數量依證人甲○○於本院審
    理中所述，其雖知大概的數量，但不知精確的重量（參見本
    院99年7 月20日審判筆錄第6 頁），惟由該包當場扣案之甲
    基安非他命重量為淨重0.48公克，即約0.5 公克可知（參見
    上開毒品鑑定書），所謂「半個」應即係指半克即0.5 公克
    ，亦堪認定。
五、被告雖辯稱當時證人甲○○係拿二千五百元來償還之前的借
    款云云，然查被告於偵查中向檢察官供稱證人甲○○欠伊三
    千元，此次先還二千五百元等語（參見上開偵查卷一第355
    頁）；於本院準備程序時卻稱證人於97年11月、12月向伊借
    了四、五千元，已經還了一部分，剩下二千五百元未還，所
    以案發當天還伊二千五百元等語（參見本院98年10月28日準
    備程序筆錄第2 頁）；嗣於本院審理中復又改稱證人甲○○
    之前向伊借一萬元，已經先還了五千元，所以案發當天是要
    還剩下五千元的一半等語（參見本院99年3 月10日審判筆錄
    第4 頁），是被告對於證人甲○○到底向伊借了多少錢，還
    欠多少錢，是先還二千五百元，還是還剩下的二千五百元，
    或是還剩下的五千元中的一半，前後所述均不相同，已難令
    人採信。且若證人甲○○係欲還款，又怎會在上開通話內容
    中表示是要「拿」半個？況借錢還錢乃是理所當然之事，並
    不違法，大可直接明講，何須用「半個」作為暗語代表二千
    五百元？此均足見被告所辯不符情理，更與證人甲○○所證
    及前揭通訊監察內容不符，顯屬臨訟卸責之詞，委無可採。
    是由被告不敢坦承向證人甲○○收取二千五百元之原因，及
    現場確實扣得前揭甲基安非他命一包等事實，亦可徵被告當
    時確實係以二千五百元之價格販賣該包甲基安非他命予證人
    甲○○，殆無疑義。
六、本案被告於警詢中自承係以每兩（即37.5公克）八萬至九萬
    元之價格購入甲基安非他命，若以較高之成本價每兩九萬元
    計算，相當於每公克二千四百元即每半公克一千二百元，然
    被告竟以每半公克二千五百元之代價販賣予證人甲○○，顯
    見其應有營利意圖，至為明確。
七、又證人甲○○於本院審理中雖證稱其當時尚未拿到該包甲基
    安非他命等語，然查證人林建昇於本院審理中業已明確證稱
    ：「……我就衝上去，甲○○好像要放在口袋的時候，我抓
    住甲○○的手，不是甲○○故意丟在地上的，就掉在甲○○
    的腳邊。」等語（參見本院99年1 月26日審判筆錄第4 頁）
    。且證人甲○○於警詢中亦已坦承當時已經完成毒品交易，
    該包甲基安非他命已為其持有等語（參見上開偵查卷一第19
    至21頁，此處僅作為彈劾其審判中所述之證據），是其於本
    院審理中改稱前詞，或係因已事隔一年半，時間較久記憶不
    清所致，當以證人林建昇較接近案發時所證，較為可採。退
    步言之，縱使當時被告尚未將該包甲基安非他命交予證人甲
    ○○，惟按販賣毒品罪，不以販入之後，復行賣出為必要，
    只須意圖營利而販入或賣出，有一於此，犯罪即應成立，最
    高法院92年度台上字第7046號判決意旨可資參照。本案證人
    甲○○於上開電話中只提到要買半公克的甲基安非他命，並
    未提到價金，然被告與證人甲○○竟均知價格為二千五百元
    ，可見此應為被告一貫販賣半公克甲基安非他命之價格。再
    者，警方在該址樓上所查扣之十包甲基安非他命淨重合計達
    47.5公克，數量甚多，超過一般人平日所施用之數量，且由
    其中編號B1之甲基安非他命一包經鑑定結果，淨重達17.10
    公克，純度竟高達96% 乙節，亦可知被告顯係基於營利之意
    圖，大量販入純度甚高之甲基安非他命後，加以稀釋販賣甚
    明。是在此情形下，不論前揭甲基安非他命是否已經交到證
    人甲○○手中，被告既係意圖營利而販入，於其販入時即已
    既遂，至為灼然。
八、綜上所述，被告上開所辯均非足採，其確有販賣甲基安非他
    命證人甲○○之犯行，事證明確，堪以認定。
、論罪科刑部分：
一、核被告所為，係犯毒品危害防制條例第4 條第2 項之販賣第
    二級毒品罪。被告販賣前持有甲基安非他命之低度行為，為
    其販賣第二級毒品之高度行為所吸收，不另論罪。
二、被告前因施用毒品案件，經本院以95年度簡字第3441號刑事
    簡易判決判處有期徒刑四月，如易科罰金以銀元三百元折算
    一日確定，嗣於95年10月4 日易科罰金執行完畢乙節，有臺
    灣高等法院前案紀錄表各一份在卷可按，其受有期徒刑執行
    完畢後五年內，故意再為本件有期徒刑以上之罪，為累犯，
    應依刑法第47條第1 項之規定加重其刑。
三、本院爰審酌被告有上開前科，素行不佳，有臺灣高等法院被
    告前案紀錄表一份在卷可按，其犯罪之動機、目的在於貪圖
    不法利益、販賣毒品對國民健康及社會治安之危害甚深，兼
    衡其販賣予證人甲○○之毒品數量尚非甚多，暨被告犯罪後
    未坦承犯行、不見悔意等一切情狀，量處如主文所示之刑，
    以資懲儆。
四、沒收部分：
(一)扣案之甲基安非他命十一包（淨重共計47.98 公克，經採樣
    0.04、0.06、0.08公克鑑定後，驗餘淨重共計47.8公克），
    係屬查獲之第二級毒品，除檢驗用罄部分外，均應依毒品危
    害防制條例第18條第1 項前段之規定，併予宣告沒收銷燬之
    。
(二)上開甲基安非他命共計十一包均係以塑膠袋盛裝，該塑膠袋
    之外包裝既係用於包裹毒品，防其裸露、潮濕，並便於攜帶
    ，可與毒品分離，自係供被告為本案販賣第二級毒品犯行所
    用之物，且為被告所有；又被告係以0000000000門號行動電
    話作為聯絡工具販賣甲基安非他命，業如前述，並係以電子
    磅秤秤量及以分裝鏟、分裝量杯及分裝袋等物分裝甲基安非
    他命後加以販賣，是扣案分裝量杯一個、分裝鏟一支、電子
    磅秤一臺、分裝袋一批（共六大袋）及行動電話一具（序號
    為000000000000000 號、含其內所插之0000000000門號SIM
    卡一只）等物，亦均屬被告為本案販賣第二級毒品犯行所用
    之物，且為其所有，就上開扣案物品部分亦均應依毒品危害
    防制條例第19條第1 項前段之規定併予宣告沒收。
(三)被告販賣甲基安非他命予證人甲○○所得之價金為二千五百
    元，屬被告販賣第二級毒品罪犯罪所得之物，應依毒品危害
    防制條例第19條第1 項之規定宣告沒收，如全部或一部不能
    沒收時，以其財產抵償之。
(四)至扣案甲基非他命吸食器三組，為被告為施用第二級毒品犯
    行所用之物，與其本案所為販賣第二級毒品犯行間，並無直
    接關聯。另扣案愷他命一包、現金一萬九千六百元及行動電
    話一具（序號000000000000000 號、含0000000000、000000
    0000門號之SIM 卡二只）等物，亦無證據證明與被告所為前
    揭販賣第二級毒品之犯行有所關聯，此部分爰均不予宣告沒
    收，併此敘明。
據上論斷，應依刑事訴訟法第299 條第1 項前段，毒品危害防制
條例第4 條第2 項、第18條第1 項前段、第19條第1 項，刑法第
11條前段、第47條第1 項，判決如主文。
本案經檢察官陳旭華到庭執行職務。
中    華    民    國    99    年    8     月    31    日
                  刑事第十庭  審判長法  官 李幼妃
                                    法  官 鄭凱文
                                    法  官 張紹省
以上正本證明與原本無異。
如不服本判決，應於收受送達後十日內向本院提出上訴書狀，其
未敘述上訴之理由者並應於提起上訴後十日內向本院補提理由書
。
                                    書記官 周雅玲
中    華    民    國    99    年    8     月    31    日
附錄本案論罪科刑所用法條全文：
毒品危害防制條例第4條第2項：
製造、運輸、販賣第二級毒品者，處無期徒刑或七年以上有期徒
刑，得併科新臺幣七百萬元以下罰金。

司法院資訊處製作；財團法人民間司法改革基金會備份。
